【裁判字號】    99,交聲,120
【裁判日期】    990531
【裁判案由】    違反道路交通管理處罰條例聲明異議
【裁判全文】
臺灣新竹地方法院交通事件裁定         99年度交聲字第120號
移送機關即  交通部公路總局新竹區監理所新竹市監理站
原處分機關
異  議  人  甲○○
即受處分人
上列異議人因違反道路交通管理處罰條例案件，對於交通部公路
總局新竹區監理所新竹市監理站99年2月1日竹監新四字第裁51-E
38A48484號所為之違反道路交通管理事件裁決處分，聲明異議，
本院裁定如下：
    主    文
原處分撤銷。
甲○○汽車駕駛人，駕駛汽車不遵守道路交通標線之指示，處罰
鍰新臺幣玖佰元。
    理    由
一、按駕駛人駕駛汽車，應遵守道路交通標誌、標線、號誌之指
    示；汽車駕駛人，駕駛汽車不遵守道路交通標誌、標線、號
    誌之指示者，而本章各條無處罰之規定者，處新臺幣（下同
    ）900元以上1,800元以下罰鍰，道路交通安全規則第90條前
    段、道路交通管理處罰條例第60條第2項第3款分別定有明文
    。又交通法庭認為聲明異議有理由或聲明異議雖無理由而原
    處分不當或違法者，應以裁定將原處分經聲明異議部分撤銷
    ，並自為裁定，道路交通案件處理辦法第20條前段亦有明文
    規定。次按行為後法律或自治條例有變更者，適用行政機關
    最初裁處時之法律或自治條例。但裁處前之法律或自治條例
    有利於受處罰者，適用最有利於受處罰者之規定，為行政罰
    法第5 條所明定，查異議人為本件違規行為後，違反道路交
    通管理事件統一裁罰標準及處理細則第2 條之違反道路交通
    管理事件統一裁罰基準表雖於民國99年3月5日經交通部以交
    路字第0990085009號、內政部以臺內警字第0990870381號令
    修正發布，惟本件違規行為發生時及原處分機關之最初裁決
    時，均在該條例修正施行之前，揆諸前揭規定，應適用修正
    前之規定，尚無新舊法比較適用之問題，合先敘明。
二、本件原處分機關處分意旨略以：聲明異議人即受處分人甲○
    ○於98年9月12日下午4時11分許，駕駛車牌號碼JS-9749 號
    自小客貨兩用車，行經臺15線77公里處時，因有「不遵守道
    路交通標線之指示」之違規行為（紅燈亮後持續行駛超越停
    止線），為該路口之自動照相設備拍照存證後，由舉發單位
    即新竹市警察局交通隊警員掣開竹市警交字第E38A48484 號
    舉發違反道路交通管理事件通知單（下稱舉發通知單）予以
    逕行舉發。嗣異議人向原處分機關提出陳述，經原處分機關
    函請舉發單位調查結果，仍認前揭違規行為屬實，乃於99年
    2月1日以竹監新四字第裁51-E38A48484號違反道路交通管理
    事件裁決書（下稱裁決書），以異議人逾越應到案期限30日
    內，依道路交通管理處罰條例第60條第2項第3款及修正前違
    反道路交通管理事件統一裁罰基準表之規定，裁處異議人罰
    鍰1,200元等語。
三、本件異議人聲明異議意旨略以：伊當天駕駛豐田的手排箱型
    車經過舉發路口，紅燈後伊停在線上，在煞車、停車後發現
    停起來離合器不好打，再打一下離合器，結果車子有稍微前
    進一點，伊有看到前方、左右都是安全狀態，沒有想到伊越
    過那個線犯法，請撤銷原處分等語。
四、經查：
(一)、異議人甲○○於98年9月12日下午4時11分許，駕駛車牌號碼
    JS-9749 號自小客貨兩用車，行經臺15線77公里處之設有燈
    光號誌管制之交岔路口，為該路口之線圈感應照相機攝得其
    於紅燈亮起時，不遵守道路交通標線之指示越線臨停而遭警
    掣單逕行舉發之事實，有舉發通知單影本乙紙、採證照片 2
    張附卷可稽（見本院卷第9至10頁）。
(二)、異議人雖以前揭情詞置辯，惟經本院傳訊舉發警員蔡明勳，
    其到庭具結證稱：「（本件是否你舉發？）是。（請說明舉
    發經過？）庭呈異議人違規之照片2 張，我們採照相違規舉
    發，我們依據照相相片上的，本件是屬於紅燈越線違規，一
    組違規會有2張照片，第1張照片異議人車輛就已經超越停止
    線，第2 張位置已經到達行人穿越道的地方，所以我們依法
    舉發。（請說明照片上方黑色標示欄內數字意義？）(一)第 1
    張照片第1欄「12-09-09」是代表2009年9月12日，「1611」
    是代表16時11分，第2 欄「1Y59」是代表第一車道黃燈秒數
    是5.9秒，「R028」是代表本張照片是在紅燈亮起後2.8秒拍
    攝的，第3欄「227F」是代表這張照片是這捲相片中第227張
    違規相片，「2015」是代表主機序號。(二)第2張照片第1欄「
    12-09-09」是代表2009年9 月12日，「1611」是代表16時11
    分，第2欄「1Y59」是代表第一車道黃燈秒數是5.9秒，「R0
    38」是代表本張照片是在紅燈亮起後3.8秒拍攝的，第3欄「
    227F」是代表這張照片是這捲相片中第227張違規相片，「2
    015 」是代表主機序號。…（本件認為異議人違規情形為何
    ？）紅燈亮起2.8 秒後仍超越紅燈停止線違規。（所以異議
    人車輛在第1 張照片就已經超越停止線了？）對」等語（本
    院99年3 月26日訊問筆錄，見本院卷第26至27頁），足見異
    議人駕駛前揭車輛行經舉發路口時，係於圓形紅燈亮起 2.8
    秒後，車輛前輪碾越停止線，且於圓形紅燈亮起3.8 秒時，
    異議人車輛仍略為向前移動，參以異議人於本院調查時自承
    其尚未停等紅燈時，所駕車輛狀況均屬正常，可能煞車沒有
    煞的很好，紅燈停車後才發現超越停止線這麼多等語（本院
    99年3 月26日訊問筆錄，見本院卷第26頁、第28頁、第29頁
    ），顯然異議人於本件舉發路口行車管制號誌轉變為紅燈2.
    8 秒後、所駕車輛正常無異狀時，即未確實煞車，將車輛暫
    停於停止線前停等，反繼續駛越停止線致輾壓感應線圈啟動
    相機攝得前開第1 張採證照片，其確有不遵守道路交通標線
    指示之違規事實，洵屬無疑。至異議人所執停車後發現離合
    器不好打，再打一下離合器，結果車子有稍微前進一點，而
    遭感應照相機攝得前開第2 張採證照片乙節，縱然屬實，亦
    與本案構成違規事實即其有不遵守道路交通標線之指示紅燈
    越線臨停之情無涉，自無從為有利於異議人之認定。
(三)、異議人雖另辯稱其有看到前方、左右都是安全狀態，沒有想
    到伊越過那個線犯法，然按標誌、標線、號誌之設置目的，
    在於提供車輛駕駛人及行人有關道路路況之警告、禁制、指
    示等資訊，以便利行旅及促進交通安全；駕駛人駕駛車輛或
    行人在道路上，應遵守道路交通標誌、標線、號誌之指示、
    警告、禁制規定，並服從執行交通勤務之警察或依法令執行
    指揮交通及交通稽查任務人員之指揮，此為道路交通標誌標
    線號誌設置規則第2條、道路交通管理處罰條例第4條第1 項
    所明定，是以，汽車駕駛人於駕駛中非但應注意車輛往來情
    形與道路路況，尚應隨時注意服從道路交通標誌、標線、號
    誌之指示及執行交通勤務人員之指揮，並確實遵守，以維自
    身及其他用路人之安全。而停止線，係用以指示行駛車輛停
    止之界限，車輛停止時，其前懸部分不得伸越該線；車輛面
    對圓形紅燈表示禁止通行，不得超越停止線或進入路口，道
    路交通標誌標線號誌設置規則第170條第1項、第206條第5款
    第1 目復規定甚明。又路口號誌轉變為紅燈後，車輛即不能
    超越停止線停駛，其規定目的無非為避免阻礙其他方向綠燈
    號誌車輛、行人通行，以免發生危險事故，據此，汽車駕駛
    人於時相為綠燈時，即有義務判斷是否可以通過路口，如果
    不能，即應停止於停止線後等待，待路口淨空後，方能超越
    停止線進入路口，倘於駕駛行向時相號誌已經變為紅燈時，
    猶超越停止線後始停駛，即應加以處罰。本件異議人為合法
    考領自小客車駕駛執照之人，當知前揭標線之意義，況遵守
    道路交通安全規則乃任何駕駛人之義務，不容任意執詞規避
    ，或徒憑己意自行主觀認定其違規行為是否造成用路人車危
    險性即得擅不遵循，並作為免除交通違規罰則之事由，否則
    道路交通安全之秩序將無從建立，其他用路人之生命、財產
    安全亦將失去保障，異議人上開辯詞實無可採。
(四)、原處分機關認異議人違規事證明確，依道路交通管理處罰條
    例第60條第2項第3款及修正前違反道路交通管理事件統一裁
    罰基準表之規定，裁處異議人罰鍰1,200 元，固非無見。惟
    查，違反道路交通管理處罰條例行為之處罰，處罰機關於裁
    決前，應給予違規行為人陳述之機會；處罰機關對於行為人
    到案陳述不服舉發者，應使用違反道路交通管理事件裁決書
    裁決之，違反道路交通管理事件統一裁罰基準及處理細則第
    40條、第41條第4 項分別定有明文。又依修正前違反道路交
    通管理事件統一裁罰基準表之規定，就道路交通管理處罰條
    例所定各項違規事件之處罰，係依受處分人是否於期限內繳
    納或到案聽候裁決，或逾越應到案期限而繳納罰鍰或到案聽
    候裁決或逕行裁決之日數長短，分別定有高低不一之處罰金
    額，其中就於期限內到案聽候裁決之行為人，均規定處以各
    該條所定最低額之罰鍰，而違反道路交通管理處罰條例第60
    條第2項第3款之部分，於期限內到案聽候裁決者，其罰鍰為
    900 元。查本件原舉發單位指定異議人之應到案日期為98年
    11月23日前，此有上開舉發通知單可憑，且異議人前已於98
    年11月13日向原處分機關提出陳述，並經函轉原舉發單位查
    證一節，亦有異議人陳述單、交通部公路總局新竹區監理所
    98年11月18日竹監自字第0982501956號函、交通部公路總局
    新竹區監理所新竹市監理站98年11月25日竹監新字第098340
    2265號函、新竹市警察局98年12月1日竹市警交字第0980041
    881 號函影本各乙紙在卷可佐（見本院卷第11至15頁），是
    以，本件異議人既已於舉發通知單所載應到案期限內到案陳
    述不服舉發，原處分機關如認為違規事實無誤，依上開道路
    交通管理事件統一裁罰基準及處理細則第41條第4 項規定，
    應對異議人掣開裁決書，處以最低額之罰鍰900 元，然原處
    分機關於異議人具狀陳述不服後，竟以無法規依據之書函方
    式另定應到案日期為99年1月7日前（見本院卷第17頁之交通
    部公路總局新竹區監理所新竹市監理站98年12月8 日竹監新
    字第0983402330號函），且依其書函所記載「逕向本站到案
    或至郵局購買新臺幣900 元整匯票，連同本文郵寄本站，辦
    理繳結」等語以觀，實無從明瞭所指係異議人應向原處分機
    關辦理繳納罰緩之意，抑或猶須對於違規處罰情事再陳述說
    明，自不能以此未具明確性之函文內容，另作為加重處罰之
    依據。是原處分機關嗣以異議人逾越應到案期限30日內，逕
    予裁處異議人罰鍰1,200 元，顯與依法行政原則有違，此部
    分之裁決實有不當。
五、綜上，本件異議人確有於前揭時地駕駛汽車不遵守道路交通
    標線之指示紅燈越線臨停之違規行為，異議人前開所辯固均
    不足採，惟原處分既有上開違誤，自應由本院撤銷原處分，
    並依道路交通管理處罰條例第60條第2項第3款及修正前違反
    道路交通管理事件統一裁罰基準表之規定，自為裁處如主文
    第2項所示，以資適法。
六、據上論斷，應依道路交通案件處理辦法第20條前段，裁定如
    主文。
中    華    民    國    99    年    5     月    31    日
                    交通法庭  法  官  林惠君
以上正本證明與原本無異。
如不服本裁定，應於裁定送達後5日內，向本院提出抗告狀。
中    華    民    國    99    年    5     月    31    日
                              書記官  蔣淑君

司法院資訊處製作；財團法人民間司法改革基金會備份。
